臺灣臺北地方法院刑事判決　　　　　　 94年度交易字第215號
　　公　訴　人　臺灣臺北地方法院檢察署檢察官
　　被　　　告　丁○○
上列被告因過失傷害案件，經檢察官聲請簡易判決處刑（聲請簡
易判決處刑書案號：93年度偵字第19619 號），經本院改行普通
審判程序，判決如下：
    主  文
丁○○因過失傷害人，處拘役拾日，如易科罰金，以佰元折
算壹日。
    事  實
一、丁○○於民國93年4 月26日中午12時許，騎乘車號CNJ-632
    號重型機車，沿臺北市○○○路○ 段524 巷由北向南行駛，
    行經林口街口時，原應注意汽車行駛至交岔路口，行進應遵
    守燈光號誌之指示，且應注意車前狀況，而當時天候晴、日
    間有自然光線、路面無缺陷、無障礙物、視距良好，並無不
    可注意之情，詎其疏未注意，竟於忠孝東路燈光燈號為紅燈
    之際，貿然直行駛入交岔路口，適乙○（已另經不起訴處分
    ）騎乘BHN-452 號重型機車、附載甲○由林口街東向西，遵
    守號誌指示直行，乙○突見丁○○駛近閃煞未及而撞上丁○
    ○所騎機車，致乙○機車之右側車身與丁○○機車之左前車
    頭擾流板發生撞擊，乙○因而受有臉部多處擦傷破皮、頭部
    外傷併身體多處擦傷及挫傷之傷害，而甲○亦受有頭、手多
    處擦傷等傷害。丁○○於肇事後親自報警，並於臺北市政府
    警察局信義分局警員前往現場處理、未發覺真正肇事人、犯
    罪時，即坦承為肇事人而接受裁判。
二、案經被害人乙○、甲○訴請臺北市政府警察局信義分局報告
    臺灣臺北地方法院檢察署檢察官偵查後聲請簡易判決，由本
    院以通常程序審理。
    理  由
一、訊據被告丁○○就於前揭時地騎乘車號CNJ-632 號機車與告
    訴人乙○騎乘、後載告訴人甲○之車號BHN-452 號機車發生
    碰撞，致告訴人乙○受有臉部多處擦傷破皮、頭部外傷併身
    體多處擦傷及挫傷之傷害，而告訴人甲○亦受有頭、手多處
    擦傷傷害之事實，於本院審理時均坦承不諱，惟仍矢口否認
    又何過失傷害之犯行，辯稱：平日伊心臟功能不佳，患有精
    神官能症狀，在受刺激下發作時，會無法思考，當日發生碰
    撞，即產生精神官能症狀，故如何製作筆錄、發生何事，均
    無法記憶、正確回復，經嗣後回憶，經過路口後見紅燈故障
    ，便減速停在紅燈處，等待對方號誌轉換為紅燈後才起步，
    且因機車係新車，無法騎超過40公里，故時速僅10餘公里，
    並無超速、或闖紅燈云云。經查：
  (一)被告於前揭時間，騎乘前開機車沿忠孝東路北往南方向，與
    告訴人乙○騎乘、後載被害人甲○之上述重型機車沿林口街
    東向西方向，在交岔路口發生碰撞，致告訴人乙○、甲○受
    傷倒地等事實，除據被告坦承不諱外，核與告訴人乙○、甲
    ○指稱情節相符，並有交通事故現場圖（見偵查卷第53頁）
    、補充資料表（見偵查卷第54頁）、談話記錄表（見偵查卷
    第55頁）、現場照片（見偵查卷第60-62 頁）及臺北市立忠
    孝醫院診斷證明書、住院診斷證明書（見偵查卷第16-1 8頁
    、第34頁），足堪採信。
  (二)而按汽車行駛時，駕駛人應注意車前狀況，並隨時採取必要
    之安全措施，又按汽車行駛至交岔路口，其行進、轉彎，應
    遵守燈光號誌之指示，道路交通安全規則第94條第3 項、第
    102條 第1 項第1 款均定有明文，被告為已考領駕照之駕駛
    人，對此實難諉稱不知。且就肇事現場燈光號誌指示部分，
    業經被告於警訊初次偵訊中供承：在路口見右前方號誌壞調
    、不亮，伊並沒有看號誌是否紅燈，只有左右看了一下，就
    那一剎那發生撞擊等語，此有談話紀表（見偵查卷第56頁）
    在卷可稽；又被告機車違反號誌管制為肇事原因乙節，亦經
    臺北市政府交通局車輛行車事故鑑定委員會同此認定，有該
    會94年1 月10日覆議委員會鑑定覆議意見書（見偵查卷第65
    頁）、臺北市車輛行車事故鑑定委員回93年8 月20日北鑑審
    字第09330252800 號函及附件鑑定意見書（見偵查卷第32頁
     ）。
  (三)雖被告提出診斷證明書，以證其患有精神官能症狀，於員警
    在事發當場、醫院製作談話記錄時已經神智不清、無法據實
    陳述等情，惟證人即現場處理製作談話記錄員警丙○○於本
    院結證稱：現場時被告即提及號誌故障、伊並為減速慢行情
    形，故於現場繪圖後即與被告一同察看號誌，再於現場圖上
    為特別註記，且至醫院製作筆錄時，被告均能針對問題清楚
    回應，精神狀況正常，並無語無倫次、或答非所問等語（見
    本院94年9 月19日筆錄第3 、7 頁），是經現場製作談話記
    錄員警到庭舉證、證明與被告應對員警之問答狀況相參，該
    談話記錄表係照實記載無訛，且被告該時並無辯稱之「無法
    為自己辯護、而精神官能症狀發作之情」。況迄本件辯論終
    結為止，被告均無法提出任何經醫生診斷有精神官能徵狀之
    診斷證明、就診記錄，僅於偵查中提出：就診期間為「90年
    2 月15日、93年2 月17日」，病名為「疑心臟神經症、心律
    不整（但未有心電圖證明）」、「二尖瓣脫垂」之臺北醫學
    大學附設醫院、國泰綜合醫院診斷證明書為佐（見偵查卷第
    72頁），該等病名亦均無法佐證被告所稱之精神疾病，自不
    待言，被告所辯精神官能症狀無法就員警問答為確實陳述云
    云，顯無足採。
  (四)被告之過失行為與被害人乙○、甲○因本件事故所受傷害、
    間，有相當因果關係，綜上，被告涉有過失致告訴人乙○、
    甲○傷害犯行，堪以認定。
二、核被告過失撞傷乙○、甲○之行為均係犯刑法第284 條第1
    項前段過失傷害罪。被告一行為觸犯二罪名，為想像競合犯
    ，依刑法第55條之規定，應從一重之過失傷害罪處斷。被告
    於肇事後未經偵查犯罪職權之機關或公務員發覺前，即主動
    報警、並向據報到場處理之臺北市政府警察局信義分局警員
    坦承肇事，有臺北市○○○○○道路交通事故肇事人自首情
    形記錄表在卷可參（見偵查卷第59頁），被告為對於未發覺
    之罪自首而接受裁判，應依刑法第62條前段規定減輕其刑。
    爰審酌被害人所受傷勢尚僅擦、挫傷，於肇事後迄審判終結
    ，仍多方矯飾，不能與傷者達成和解、賠償損失，難認有悔
    悟之心，再衡量其餘被告之生活狀況、品行、智識程度、犯
    人與被害人平日之關係、犯罪所生之危險或損害、犯罪後之
    態度等一切情狀，判處如主文所示之刑，以示懲儆。
據上論斷，依刑事訴訟法第452 條、第299 條第1 項前段，刑法
第284 條第1 項前段、第55條、第41條第1 項前段、第62條前段
，罰金罰鍰提高標準條例第1 項前段、第2 條，判決如主文。
本案經檢察官張志全到庭執行職務
中　　華　　民　　國　　94　　年　　10　　月　　3 　　日
                  刑事第四庭審判長法　官  劉慧芬
                                  法　官  黎惠萍
                                  法　官  郭惠玲
上正本證明與原本無異。
如不服本判決，應於判決送達後10日內向本院提出上訴狀（應抄
附繕本）。告訴人或被害人如對於本判決不服者，應具備理由請
求檢察官上訴，其上訴期間之計算係以檢察官收受判決正本之日
期為準。
                                  書記官  鄭雅文
中　　華　　民　　國　　94　　年　　10　月　　 12 　　日
附錄本案論罪科刑法條全文：
刑法第284條  過失傷害罪
因過失傷害人者，處6 月以下有期徒刑、拘役或5 百元以下罰金
，致重傷者，處1 年以下有期徒刑、拘役或5 百元以下罰金。
從事業務之人，因業務上之過失傷害人者，處1 年以下有期徒刑
、拘役或1 千元以下罰金，致重傷者，處3 年以下有期徒刑、拘
役或2 千元以下罰金。
